最高法院民事判決　　　　　　　　　　　　　　　　八十八年度台上字第一三八號
　　上　訴　人　艾特股份有限公司
　　法定代理人　袁正吾
　　訴訟代理人　陳長文律師
　　　　　　　　馮博生律師
　　　　　　　　蕭富山律師
　　被 上訴 人　維揚電線電纜有限公司
　　法定代理人　何銘澤
右當事人間請求給付貨款事件，上訴人對於中華民國八十六年十月十五日台灣高等法
院第二審更審判決（八十六年度上更(一)字第一○三號），提起上訴，本院判決如左：
    主  文
上訴駁回。
第三審訴訟費用由上訴人負擔。
    理  由
本件被上訴人主張：上訴人於民國八十一年六月起陸續向伊購買電線電纜產品，迄至
八十二年一月十三日止，任意剋扣及遲延之貨款共達新台幣（下同）七百四十三萬零
五百四十七元，未為給付。經伊於八十二年二月十七日催告給付，上訴人仍不置理等
情，求為命上訴人給付三百八十四萬三千四百三十八元並加付法定遲延利息之判決（
被上訴人超過上開部分之本息請求，經第一審為其敗訴判決未據聲明不服已告確定。
第一審判命上訴人給付之金額，其中二十二萬七千三百十四元本息部分，業經原審於
更審前判決駁回上訴人之上訴而確定）。
上訴人則以：依兩造於八十一年十月二日簽立之協議書約定，被上訴人對其遲延交貨
，應每日按貨款百分之一計付遲延罰款。迄八十一年十二月三十一日止，被上訴人應
付與伊之遲延罰款已達七百十六萬二千九百九十九元。又其交付之貨品有瑕疵，致伊
遭國外客戶拒付貨款所受之損害七百八十五萬三千三百二十二元，亦應由被上訴人賠
償。以該遲延罰款及賠償金額與系爭貨款相抵銷，伊已無再給付貨款之義務等語，資
為抗辯。
原審斟酌全辯論意旨及調查證據之結果，以：被上訴人主張上訴人陸續向伊購買電線
電纜產品，尚有貨款七百四十三萬零五百四十七元未為給付之事實，為上訴人所不爭
執，且有被上訴人提出之請款明細表、統一發票、送貨單等附卷可稽，堪信為真實。
上訴人雖以前開情詞置辯，惟查兩造於八十一年十月二日簽訂協議書第一條約定：「
艾特依維揚提供確認之交貨時間表，赴維揚驗貨……交貨延誤維揚同意承擔每日延誤
費用為該貨價值之百分之壹」，附註欄並註明交貨時間表以書面為準。被上訴人復於
當日另書立00－000000、一七、八○－八六等九份訂單之交貨時間表，其交
貨日分別為十月二日、九日、十六日、二十三日、三十日、十一月六日、十三日共七
批。又系爭協議書於十月二日書立時原係約定「此協議自即日起生效」，嗣修改為「
此協議自十月十日起生效」。顯見系爭協議書僅適用上述交貨時間表所列十月十日以
後所應交之貨品，至於交貨時間表所列十月二日及九日應交之貨，協議書既尚未生效
，自無適用協議書之餘地。至於交貨時間表上所列九份訂單以外之訂單，既未據被上
訴人提出書面之交貨時間表，自亦不適用系爭協議書遲延罰款之約定。上訴人抗辯自
協議書生效起，被上訴人遲延交付之一切貨物，均適用系爭協議書等語，尚無可採。
次查兩造間之買賣為分批給付之買賣契約。此觀協議書之約定及交貨時間表即明。故
雙方如有一批不履行給付，對於全部之給付即成為債務一部不履行之關係，就每期相
對立之給付間，應認為有履行上之牽連關係，自得以前期之對待給付未經履行為理由
，而拒絕本期或次期之給付。亦即出賣人得以買受人未清償前期之價金為由，於買受
人為請求時行使同時履行抗辯權。是以上訴人既積欠被上訴人系爭貨款未為給付，被
上訴人依民法第二百六十四條規定就尚未交貨部分拒絕給付，於法即無不合。上訴人
就被上訴人尚未交貨部分抗辯亦應依協議書計算遲延罰款，應無可取。依兩造提出之
遲延費用計算表及剔除前述不應計入遲延罰款部分，被上訴人依協議書計算應付之遲
延罰款合計為二百三十一萬二千三百六十七元（詳如原判決附表所示）。次按兩造協
議每日延誤費用為該貨價值之百分之一，則計算該延誤費，新台幣與美元之匯率，當
以延誤起算日（即約定交貨日之翌日）之匯率計算該延誤費為當。又被上訴人請求上
訴人給付之貨款為七百四十三萬零五百四十七元，惟如依協議書之約定，被上訴人自
八十一年十月十日至同年十二月三十一日止，即應給付上訴人遲延罰款竟達二百三十
一萬二千三百六十七元（原判決誤作二百七十萬六千七百五十一元），幾近上訴人應
付貨款之三分之一，該約定之違約金額顯屬過高。爰審酌上訴人拒絕給付貨款亦使被
上訴人受有損害；上訴人就被上訴人遲延給付實際上究受有多少損害並未能舉證證明
，及上訴人已另就被上訴人交付之貨品請求物之瑕疵損害賠償二百零八萬六千六百零
四元等情，認違約金以遲延一日按貨物價值之百分之○‧五計付為適當。則上訴人得
請求被上訴人給付並據以主張抵銷之遲延罰款為一百十五萬六千一百八十四元，上訴
人超過上開金額之抵銷抗辯，則無可取。末查上訴人之國外客戶拒付上訴人之信用狀
貨款及電匯款，並不當然即係因被上訴人給付瑕疵貨物致上訴人所生之損害金額。惟
被上訴人除否認電匯款美金二十二萬零九百零七元（折合新台幣五百七十六萬六千七
百十八元）外，就上訴人主張之信用狀貨款美金八萬零二百五十四元（折合新台幣二
百零八萬六千六百零四元）部分並不爭執，上訴人就此部分主張與應給付被上訴人之
貨款相抵銷，應予准許。其餘部分，雖據上訴人提出傳真函等件為證，惟尚不能即認
國外客戶主張貨物有瑕疵並拒付之貨款，即係被上訴人給付瑕疵物所致上訴人所生之
損害額，上訴人持以主張抵銷，尚屬無據。從而被上訴人本於買賣關係請求上訴人給
付貨款七百四十三萬零五百四十七元，扣除上訴人主張抵銷之遲延罰款一百十五萬六
千一百八十四元及因貨物瑕疵應給付之損害賠償二百零八萬六千六百零四元後，尚餘
四百十八萬七千七百五十九元，第一審判命上訴人給付被上訴人三百八十四萬三千四
百三十八元及自八十三年二月十六日起至清償日止之法定遲延利息即無不合，為其心
證所由得。復說明對上訴人其他抗辯之取捨意見，爰維持第一審所為上訴人敗訴部分
判決，駁回其上訴，經核於法洵無違誤。按兩造協議書約定，上訴人依被上訴人提供
確認之交貨時間表赴被上訴人處驗貨等語，顯見被上訴人所出賣交付與上訴人之貨物
均經上訴人檢驗。則上訴人所主張遭國外客戶拒付貨款之貨物有瑕疵情形如何﹖自應
由上訴人舉證證明。原審就上訴人主張瑕疵貨物之損害賠償五百七十六萬六千七百十
八元部分，認上訴人尚未能舉證證明而為其不利之判斷，核係認定事實之職權行使，
尚無不合。上訴論旨，復就原審採證認事及解釋契約之職權行使，指摘原判決不當，
聲明廢棄，尚難認為有理由。
據上論結，本件上訴為無理由。依民事訴訟法第四百八十一條、第四百四十九條第一
項、第七十八條，判決如主文。
中      華      民      國    八十八    年      一      月    二十二    日
                              最高法院民事第五庭
                                  審判長法官  吳  啟  賓
                                        法官  洪  根  樹
                                        法官  謝  正  勝
                                        法官  劉  福  來
                                        法官  黃  熙  嫣
      右正本證明與原本無異
                                              書  記  官
中      華      民      國    八十八    年      二      月     十一     日
